【裁判字號】    91,小上,138
【裁判日期】    920122
【裁判案由】    損害賠償
【裁判全文】
臺灣臺北地方法院民事判決  九十一年度小上字第一三八號
    上  訴  人  乙○○
    訴訟代理人  甲○
    被上訴人    丙○○
    訴訟代理人  丁○○
右當事人間請求損害賠償事件，上訴人對於中華民國九十一年五月三十日本院台北簡
易庭九十一年度北小字第二一○號第一審判決提起上訴，本院判決如左：
    主    文
原判決廢棄。
被上訴人在第一審之訴駁回。
第一、二審訴訟費用新台幣仟貳佰拾玖元由被上訴人負擔。
    事    實
甲、上訴人方面：
一、聲明：
  (一)原判決廢棄。
  (二)駁回被上訴人在第一審之訴。
二、陳述：上訴人所飼養之小狗黑皮（HAPPY ）乖巧溫和，並非惡犬，平日均由上訴
    人以繩子繫著牽往社區散步，屢次遭受被上訴人以石頭丟擲攻擊，卻未攻擊被上
    訴人。兩造所居住之社區為大型開放式社區，平日有許多狗含流浪犬自由進出。
    民國九十年十月二十七日晚上九時許，咬傷被上訴人飼養之白狗吉比者並非上訴
    人所有之黑狗黑皮。設若上訴人之狗咬傷被上訴人之狗，兩造所居住之大樓相隔
    一百公尺之遠，豈會造成被上訴人日夜恐懼，被上訴人應不得請求賠償十萬元鉅
    額精神慰撫金。
三、證據：提出訴外人陳春滿及興安動物醫院出具之證明書、愛犬寵貓預防保健手冊
    、寵物登記證等影本為證。
乙、被上訴人方面：
一、聲明：駁回上訴。
二、陳述：上訴人之狗於九十年十月二十七日晚上九時許，在台北市○○○路二○四
    號前，攻擊被上訴人之狗，被上訴人心生畏懼，不敢上前相救，上訴人則在旁袖
    手旁觀，造成被上訴人之狗身上多處傷痕，雖沒有咬到被上訴人，但因上訴人的
    黑狗咬了我的白狗，已造成被上訴人心理上之壓力及恐懼，被上訴人因恐懼自身
    及狗遭攻擊咬傷，至精神科就診，為此請求上訴人給付精神慰撫金十萬元。
三、證據：援用原審之立證方法，另提出畢業證書影本等件為證。
    理    由
一、本件被上訴人起訴主張：上訴人之狗於九十年十月二十七日晚上九時許，在台北
    市○○○路二○四號前，攻擊被上訴人之狗，被上訴人心生畏懼，不敢上前相救
    ，雖沒有咬到被上訴人，但因上訴人的黑狗咬了我的白狗，已造成被上訴人心理
    上之壓力及恐懼，爰依侵權行為之法律關係，求為命上訴人給付十萬元精神慰撫
    金之判決等語。上訴人則以：兩造所居住之社區為大型開放式社區，平日有許多
    狗含流浪犬自由進出，九十年十月二十七日晚上九時許咬傷被上訴人所飼養之狗
    者，並非上訴人飼養之黑狗黑皮，縱若上訴人之狗咬傷被上訴人之狗，亦否認被
    上訴人受有精神上之損害等語，資為抗辯。
二、查有一隻黑狗於九十年十月二十七日晚上九時許，在復興北路二○四號前，咬傷
    被上訴人飼養之白狗吉比，該黑狗沒有咬被上訴人之事實，為兩造所不爭執，並
    經證人廖麗華到庭證明屬實（原審卷第四十九頁），並有被上訴人提出之諾亞動
    物醫院客戶病歷資料一紙附於原審卷第八頁可佐，自堪信為真實。
三、至於被上訴人主張上訴人所飼養之狗黑皮於上開時、地咬傷被上訴人所飼養之狗
    吉比，及被上訴人因而受有非財產上損害十萬元之事實，則為上訴人所否認。按
    動物加損害於他人者，由其占有人負損害賠償責任。民法第一百九十條第一項前
    段固定有明文，惟按不法侵害他人之身體、健康、名譽、自由、信用、隱私、貞
    操，或不法侵害其他人格法益而情節重大者，被害人雖非財產上之損害，亦得請
    求賠償相當之金額。其名譽被侵害者，並得請求回復名譽之適當處分。前項請求
    權，不得讓與或繼承。但以金額賠償之請求權已依契約承諾，或已起訴者，不在
    此限。前二項規定，於不法侵害他人基於父、母、子、女或配偶關係之身分法益
    而情節重大者，準用之。民法第一百九十五條定有明文。故慰撫金之賠償，須以
    人格法益，或基於父、母、子、女或配偶關係之身分法益，遭受不法侵害，使其
    精神上受有痛苦為必要。然查，本件被上訴人係主張上訴人之狗於上開時、地咬
    傷其狗，則依被上訴人所主張之事實，足認本件並未侵害被上訴人之身體、健康
    或其他人格法益，亦未侵害被上訴人基於父、母、子、女或配偶關係之身分法益
    ，與上開規定得請求非財產上損害之要件不符，是被上訴人請求賠償精神慰撫金
    ，即屬無據。又被上訴人主張其因恐懼自身及所飼養之狗遭攻擊咬傷，致其至精
    神科就診乙節，亦為上訴人所否認，被上訴人固提出診斷證明書乙份附於原審卷
    第六十二頁為據，惟該診斷證明書僅顯示被上訴人於九十一年五月二十一日，因
    憂鬱症前往長庚紀念醫院就診，其就診日期與本件事故發生時即九十年十月二十
    七日，兩者相隔逾六個月，被上訴人復未舉證證明其罹患憂鬱症確係因本件事故
    所致，自難認兩者有相當因果關係，被上訴人既未證明其健康因本件事故受損，
    其請求上訴人賠償精神慰撫金，亦屬無據。從而，被上訴人依侵權行為之法律關
    係，請求上訴人賠償精神慰撫金十萬元，為無理由，不應准許。原審判命上訴人
    給付十萬元及自九十年十一月二十九日起至清償日止，按年息百分之五計算之利
    息，並依職權為假執行之宣告，自有未洽。上訴意旨指摘原判決不當，求予廢棄
    改判，為有理由，應由本院予以廢棄改判，如主文第二項所示。
四、本件為判決之基礎已臻明確，兩造其餘主張、陳述並所提之證據，均與本件之結
    論無礙，爰不再一一論述，附此敘明。
五、本件訴訟費用由被上訴人負擔，依後附計算書確定如主文所示之金額。
六、據上論結，本件上訴為有理由，依民事訴訟法第四百三十六條之三十二第一項、
    第二項、第四百五十條、第七十八條、第四百三十六條之十九第一項，判決如主
    文。
中      華      民      國    九十二    年      一      月    二十二    日
                              民事第五庭審判長法官  吳青蓉
                                              法官  賴劍毅
                                              法官  羅富美
右為正本係照原本作成
本件判決不得上訴。
中      華      民      國    九十二    年      一      月    二十二    日
                                        法院書記官  郭錦賢
               計  算  書
項      目             金  額（新台幣）       備        註
第一審裁判費             一千零二元
第一審郵費               三百四十元
第二審裁判費         一千五百零三元
第二審送達郵費         三百九十四元       （含送達第二審判決）
合      計         三千二百三十九元


司法院資訊處製作；財團法人民間司法改革基金會備份。
